臺灣高雄地方法院民事判決　九十一年度簡上字第一五二號
　　上　訴　人　三傑飼料股份有限公司
　　法定代理人　甲○○
　　訴訟代理人　乙○○
　　被上訴人　　丁○○○
　　　　　　　　己○○
　　　　　　　　戊○○
　　　　　　　　丙○○
右當事人間債務人異議之訴事件，上訴人對於中華民國九十一年四月十八日本院岡山
簡易庭九十年度岡簡字第三九三號第一審判決提起上訴，本院判決如左：
    主  文
上訴駁回。
第二審訴訟費用由上訴人負擔。
    事實及理由
一、本件被上訴人起訴主張：上訴人以訴外人劉文義尚積欠上訴人新台幣（下同）十
    三萬一千一百十五元債務，而被上訴人為劉文義之法定繼承人，是對被上訴人之
    財產聲請強制執行，惟上訴人所謂劉文義所積欠之債務為飼料貨款，依民法第一
    百二十七條第八款規定，請求權消滅時效僅二年，雖上訴人就上開債權曾取得確
    定判決，使消滅時效延長為五年，但上訴人於七十五年間聲請強制執行，因未受
    償而取得債權憑證後，即未再聲請強制執行，是本件貨款請求權時效已完成，被
    上訴人自得拒絕給付，爰依強制執行法第十四條第一項之規定請求撤銷本院九十
    年度執字第三０六三六號執行程序等語。
二、上訴人則以：本件請求權之時效應為十五年，故尚未罹於時效等語資為抗辯。
三、本件原審對於被上訴人之請求判決本院九十年度執字第三０六三六號強制執行事
    件所為之強制執行程序應予撤銷，上訴人聲明不服，求為判決(一)原判決廢棄。(二)
    被上訴人在第一審之訴駁回。被上訴人則聲明駁回上訴人之上訴。
四、兩造不爭執之事實：
  (1)訴外人劉文義尚積欠上訴人十三萬一千一百十五元，而劉文義已於八十五年三月
    二十八日死亡，被上訴人為劉文義之法定繼承人，且均未拋棄繼承。
  (2)訴外人劉文義積欠上訴人之貨款，上訴人曾取得確定判決，並於七十五年間聲請
    本院以七十五年度執字第四七九二號對劉文義強制執行，後因未受償而取得債權
    憑證，嗣後即未再聲請強制執行，迄於九十年八月二十三日上訴人始聲請本院九
    十年度執字第三０六三號執行被上訴人之財產。
五、兩造爭執之事項：
  (1)上訴人對訴外人劉文義所積欠之貨款請求權時效為何？已否罹於時效？茲就兩造
    爭點論述如下：
六、按商人、製造人、手工業人所供給之商品及產物之代價，其請求權因二年間不行
    使而消滅；經確定判決或其他與確定判決有同一效力之執行名義所確定之請求權
    ，其原有消滅時效期間不滿五年者，因中斷而重行起算之時效期間為五年；又消
    滅時效因開始執行行為而中斷；時效完成後，債務人得拒絕給付。民法第一百二
    十七條第八款、第一百三十七條第三項、第一百二十九條第二項第五款、第一百
    四十四條第一項分別定有明文。再按上訴人開設某商號以供給農民豆餅肥料為其
    營業，其所供給被上訴人豆餅肥料之代價請求權，自不得謂非民法第一百二十七
    條第八款所列之請求權，縱令此項代價，約明俟農產物收穫時附加利息償還，亦
    仍不失其商品代價請求權之性質，不能據以此即謂係以貨物折算金錢而為借貸，
    上訴人主張該貨款為借貸性質並非商品代價，原審認為不當，於法並無不合。最
    高法院二十九年上字第一一九五號判例足參。復按執行名義成立後，如有消滅或
    妨礙債權人請求之事由發生，債務人得於強制執行程序終結前，向執行法院對債
    權人提起異議之訴。強制執行法第十四條第一項前段亦定有明文。
七、本件訴外人劉文義因積欠上訴人貨款十四萬一千一百十五元，經上訴人對訴外人
    劉文義向本院提起給付買賣價金之訴，經本院以七十四年度訴字第三六八０號判
    決上訴人勝訴確定，嗣上訴人即執此一確定判決，聲請本院七十五年度執字第四
    七九二號對訴外人劉文義之財產為強制執行，因訴外人劉文義無財產可供執行，
    乃取得債權憑證，後上訴人又於本院七十七年度執字第三五八六號執行案件中獲
    償一萬元，嗣即未再對訴外人劉文義聲請強制執行，是訴外人劉文義乃尚積欠上
    訴人貨款十三萬一千一百十五元等事實，為兩造所不爭執，並經本院調閱本院七
    十四年度訴字第三六八０號給付買賣價金全卷、九十年度執字第三０六三六號執
    行卷參閱屬實，而有關訴外人劉文義所積欠上訴人之貨款，係因訴外人劉文義向
    上訴人購買上訴人所販售之飼料而生，則依前揭判例意旨及法條規定，上訴人因
    此一經營販售飼料而生之貨款請求權，其時效應適用民法第一百二十七條第八款
    所定之二年時效期間。而如前所述，上訴人於取得該貨款請求權後，雖曾取得確
    定判決，且於七十五年、七十七年間聲請對債務人劉文義為強制執行，使其時效
    發生中斷之效力，並因而使其時效期間重行起算而延長為五年，惟上訴人於七十
    五年間取得債權憑證、七十七年間獲償一萬元後，即未再對訴外人劉文義聲請為
    強制執行或為其他得使時效中斷之行為，遲至九十年間才聲請本院以九十年度執
    字第三０六三六號對訴外人劉文義之繼承人即被上訴人為強制執行行為，有上開
    執行卷宗足參，從而，上訴人於九十年間聲請本院對訴外人劉文義之繼承人即被
    上訴人之財產為執行行為時，距前次聲請執行行為已逾五年，其貨款請求權已罹
    於時效，上訴人主張其債權憑證之時效為十五年，尚未罹於時效云云，即無足採
    。
八、綜上所述，系爭貨款債權請求權既已因罹於時效而消滅，且被上訴人就時效完成
    之事由提出拒絕給付之抗辯，則上訴人自不得再執該執行名義對被上訴人聲請強
    制執行，從而，被上訴人依據強制執行法第十四條規定，請求本院九十年度執字
    第三０六三六號強制執行事件之強制執行程序應予撤銷，即有理由，應予准許。
    原審據此為上訴人敗訴之判決，依法並無不合，上訴意旨指摘原判決不當，求予
    廢棄改判，為無理由，應予駁回。
九、據上論結，本件上訴為無理由，依民事訴訟法第四百三十六條之一第三項、第四
    百四十九條第一項、第七十八條，判決如主文。
中　　　華　　　民　　　國　　九十一　　年　　　九　　　月　　 十九　　 日
                              臺灣高雄地方法院民事第一庭
~B審判長法官　楊富強
~B法　　　官　陳樹村
~B法　　　官　楊國祥
右為正本係照原本作成。
本判決不得上訴。
中　　　華　　　民　　　國　　九十一　　年　　　九　　　月　　 十九　　 日
~B法院書記官　蔡雅萍
